---
title: "Poner como título los ejercicios que vayas a realizar"
author: "Tu nombre"
date: "La fecha"
---

```{r, include=FALSE}
knitr::opts_chunk$set(out.width='70%', fig.align = "center") 
knitr::opts_chunk$set(echo = TRUE)
knitr::opts_knit$set(global.par = TRUE)
```

# Así se ponen los títulos grandes
## Así se pone un subtitulo (útil para marcar los ejercicios)

No pongas el símbolo de *hastag* si quieres escribir texto. Te recomiendo no modificar las primeras líneas de código, sirven para configurar el archivo.

Cada trozo de código se genera de la siguiente forma:
```{r, warning=FALSE, message=FALSE}
#Esto es un ejemplo de código
data<-rnorm(20)
mean(data)
hist(data)
```
Según vayas creando código, debes clicar en el triángulo verde que aparece en la derecha. De esta forma, lo ejecutas en local. Una vez hayas terminado los ejercicios o la clase haya terminado, debes clicar en *Knit* en la parte de arriba para que se genere el HTML que debes subir al campus virtual.

Recuerda que en gris debe ir el código, pero tus comentarios y respuesta a las preguntas, no.